【裁判字號】    99,抗,1372
【裁判日期】    990924
【裁判案由】    損害賠償
【裁判全文】
臺灣高等法院民事裁定                  99年度抗字第1372號
抗  告  人  麗翔興業股份有限公司
法定代理人  甲○○
上列抗告人因與相對人乙○○（繼承人蘇瑞琴）間請求損害賠償
事件，對於中華民國 99年7月30日臺灣板橋地方法院99年度訴字
第1383號裁定提起抗告，本院裁定如下：
    主       文
抗告駁回。
抗告費用由抗告人負擔。
    理       由
一、按原告之訴，有原告或被告無當事人能力或起訴不合程式或
    不備其他要件者，法院應以裁定駁回之，但其情形可以補正
    者，審判長應定期間先命補正，民事訴訟法第249條第1項第
    3款、第6款定有明文。次按「人之權利能力，始於出生、終
    於死亡」、「有權利能力者，有當事人能力」，民法第6條
    、民事訴訟法第40條第1項規定甚明。是原告或被告於起訴
    前死亡者，因喪失權利能力，自無訴訟上之當事人能力，法
    院應依民事訴訟法第249條第1項第3款規定，以裁定駁回原
    告之訴，且無補正或承受訴訟之問題（最高法院87年度台抗
    字第217號、91年度台上字第455號裁判意旨參照）。因此，
    原告提起訴訟，被告於起訴時仍生存者，其訴為合法，被告
    於訴訟中死亡，始有承受訴訟之問題；反之，原告起訴時，
    被告已死亡者，其訴自始為不合法，自亦無承受訴訟之問題
    。
二、抗告意旨略以：伊於原審陳報被告乙○○死亡，原法院未依
    伊之聲請通知乙○○繼承人承受訴訟，亦未命伊補正改以乙
    ○○繼承人為被告，伊無法得知被告為何，無從補正改列乙
    ○○繼承人為本件被告；乙○○雖於起訴前死亡，因本件訴
    訟標的對於被告2人必須合一確定，依法可追加原非當事人
    即乙○○繼承人承受訴訟，併為本件訴訟被告。伊於民國99
    年6月24日已聲請由乙○○繼承人承受訴訟並為被告，且伊
    於起訴前即98年10月31日已對乙○○為聲請假扣押裁定等民
    事訴訟程序，該等訴訟程序應由乙○○繼承人承受訴訟。伊
    補正乙○○之戶籍謄本時，發現乙○○已死亡，聲請法院通
    知其繼承人承受訴訟，雖未明示將乙○○繼承人變更為本件
    ，惟此非不可補正事項，原法院未行使闡明權，逕自駁回其
    訴，於法有違，為此提起抗告，求予廢棄原裁定，請准改以
    乙○○繼承人為本件訴訟之被告云云。
三、經查，抗告人於99年6月4日以振興工業有限公司、劉學鈺及
    乙○○為被告，向原法院起訴請求劉學鈺及乙○○應連帶給
    付抗告人新臺幣200萬元本息，惟乙○○早於抗告人起訴前
    即99年4月7日已死亡，有抗告人提出之乙○○除戶戶籍謄本
    為憑（見原法院卷第28頁），揆諸前開說明，乙○○於死亡
    時，即因喪失權利能力，而無當事人能力，不生補正問題，
    且乙○○既於抗告人起訴前，業已死亡，依民事訴訟法第
    168條所定之承受訴訟，必以當事人於訴訟繫屬中死亡，始
    有由法定應續行訴訟之人承受其訴訟之問題，若於起訴前死
    亡者，原即欠缺當事人能力之要件，無從適用上開規定命其
    繼承人承受訴訟，乙○○之繼承人縱聲明承受訴訟，仍不生
    承受之效力，原法院自無行使闡明權命承受訴訟之餘地，是
    抗告人以無當事人能力之人為被告提起本件訴訟，即非適法
    ，原法院以本件訴訟顯不合法為由，裁定駁回抗告人之訴，
    於法並無違誤。至抗告意旨請求改以乙○○之繼承人為
    本件訴訟之被告乙節，因本件訴訟既經原法院裁定駁回，自
    無從再改列乙○○之繼承人為被告。從而，抗告意旨指摘原
    裁定不當，求予廢棄，為無理由，應予駁回，爰裁定如主文
中    華    民    國    99    年    9     月    24    日
                    民事第十七庭
                        審判長法  官  湯美玉
                              法  官  李慈惠
                              法  官  丁蓓蓓
正本係照原本作成。
本裁定除以適用法規顯有錯誤為理由外，不得再抗告。如提起再
抗告，應於收受後10日內委任律師為代理人向本院提出再抗告狀
。並繳納再抗告費新台幣１千元。
中    華    民    國    99    年    9     月    24    日
                              書記官  陳思云

司法院資訊處製作；財團法人民間司法改革基金會備份。
